【裁判字號】    95,易,1219
【裁判日期】    951117
【裁判案由】    違反毒品危害防制條例
【裁判全文】
臺灣臺南地方法院刑事判決              95年度易字第1219號
公  訴  人  臺灣臺南地方法院檢察署檢察官
被      告  甲○○
上列被告因違反毒品危害防制條例案件，經檢察官提起公訴（95
年度毒偵字第2244號），被告就犯罪事實為有罪之陳述，本院裁
定進行簡式審判程序，判決如下：
    主  文
甲○○施用第二級毒品，累犯，處有期徒刑捌月。扣案第二級毒
品安非他命含包裝袋毛重陸點貳公克及包裝袋拾玖包沒收銷燬之
，吸食器壹組沒收。
    事  實
一、甲○○曾因違反毒品危害防制條例轉讓及施用毒品案件，分
    經法院判處有期徒刑十月、七月，定應執行刑為一年四月，
    嗣最高法院於民國九十三年五月二十一日以九十三年度台上
    字第二六六二號駁回上訴確定，入監執行經縮短刑期後於九
    十四年五月十六日執行完畢；詎甲○○仍未戒除毒癮，竟基
    於施用第二級毒品安非他命（以下簡稱安非他命）之單一犯
    意，於上開施用毒品案件追訴處罰執行完畢後五年內之九十
    五年八月中旬某日起至同年月二十九日止，先向姓名年籍不
    詳之人一次購入欲供施用之大量安非他命後，在其位於臺南
    市○區○○街六十七號住處內，以將安非他命置於吸食器內
    再點火燒烤吸食其煙，並以每天均有施用之頻率，持續施用
    安非他命多次。嗣於九十五年八月三十日十三時十分許，為
    警持搜索票在其住處查獲，當場扣得尚未施用耗盡之安非他
    命十九包（含包裝袋毛重六點二克），以及其所有供施用安
    非他命之吸食器一組，經其同意採尿送驗後，結果均呈安非
    他命及甲基安非他命陽性反應，始悉上情。
二、案經臺南市警察局第一分局報告臺灣臺南地方法院檢察署檢
    察官偵查後提起公訴。
    理  由
一、本件被告所犯為死刑、無期徒刑、最輕本刑為三年以上有期
    徒刑以外之罪，亦非屬高等法院管轄之第一審案件，其於準
    備程序進行中，先就被訴事實為有罪之陳述，經法官告知簡
    式審判程序之旨，並聽取公訴檢察官之意見後，依刑事訴訟
    法第二百七十三條之一第一項、第二百七十三條之二等規定
    ，裁定由受命法官獨任進行簡式審判程序，且不受同法第一
    百五十九條第一項、第一百六十一條之二、第一百六十一條
    之三、第一百六十三條之一及第一百六十四條至第一百七十
    條所規定證據能力認定及調查方式之限制，合先敘明。
二、上揭犯罪事實，業據被告甲○○於本院審理時自白承認（見
    本院卷第三十至三一頁），而臺南市警察局第一分局警員對
    被告實施採尿，送長榮大學依據酵素免疫分析法ＥＩＡ初步
    檢驗，以氣相層析質譜儀ＧＣ＼ＭＳ確認檢驗結果，確實呈
    安非他命及甲基安非他命陽性反應，有該確認報告、送驗尿
    液及年籍對照表各一份附卷可憑（見警卷第二十頁，偵查卷
    第二四頁），復有現場蒐證照片七張在卷可稽（見警卷第二
    二至二五頁），並有被告所有供施用之毒品十九包及吸食器
    一組扣案可證（見警卷第十至十四頁）。扣案毒品十九包以
    聯勤二○四廠製造之毒品檢驗盒試劑初步檢驗結果，確實含
    有第二級毒品安非他命成分，含包裝袋毛重共六點二公克，
    有臺南市警察局第一分局查獲毒品危害防制條例毒品初步檢
    驗報告單一紙在卷可稽（見警卷第十八頁），足認被告自白
    與事實相符，應可採信。綜上，本案事證明確，被告犯行足
    堪認定，應依法論科。
三、論罪科刑：
  (一)按觀察、勒戒或強制戒治執行完畢後，五年內再犯毒品危害
    防制條例第十條之罪者，檢察官固應依法追訴，同條例第二
    十三條第二項定有明文。然而被告經觀察、勒戒或強制戒治
    程序後，五年內已再犯施用毒品罪，經依法追訴處罰，縱其
    第三次（或第三次以上）再度施用毒品之時間，在初犯經觀
    察、勒戒或強制戒治執行完畢釋放五年以後，已不合於「五
    年後再犯」之規定，且因已於「五年內再犯」，顯見其再犯
    率甚高，原實施觀察、勒戒或強制戒治，已無法收其實效，
    即應依該條例第十條處罰（最高法院九十五年度第七次刑事
    庭會議紀錄決定參照）。亦即，只要本次施用毒品者回溯五
    年內，如有施用毒品前科，並經依法追訴處罰，依據最高法
    院前開決定，即應逕予追訴處罰。查被告前因施用毒品案件
    ，經依法追訴處罰，於九十四年五月十六日執行完畢，有臺
    灣高等法院被告前案紀錄表一份在卷可憑（見本院卷第七頁
    ），此次於五年內之九十五年八月中旬某日起再犯施用毒品
    罪，即應依刑事訴訟程序依法追訴、審理。
  (二)罪數判斷：
    1.犯罪行為人所為究竟應成立一罪或數罪，決定之依據，在
      於罪數論所描述之一行為，是指「人的一個意思決定所啟
      動的一個複合的因果流程，一個複合的因果流程是由數個
      彼此相互連結而具有方法目的、原因結果或持續複製關係
      的因果事實所構成」，該一行為是社會經驗認知上的一行
      為，是構成一罪的行為，不管實現一個或數個構成要件，
      都只被評價為一罪。又牽連犯廢除後，對於目前實務上以
      牽連犯予以處理之案例，在適用上，則得視具體情形，分
      別論以想像競合犯或數罪併罰；連續犯規定廢除後，對於
      部分習慣犯，例如竊盜、吸毒等犯罪，可發展接續犯之觀
      念，對於合乎「接續犯」或「包括的一罪」之情形，認為
      構成單一的犯罪（刑法第五十五條、五十六條部分立法理
      由參照）。法官於審判時，應依據每個具體案情不同，判
      斷個別案件是否應評價為罪數上之「一行為」或「數行為
      」。至於各該犯罪類型應賦予何種「工作概念」名稱，則
      應委由大量實務判決累積後，形成判決先例或共識。法官
      不賦予該犯罪類型特定「工作概念」名稱，尚不影響罪數
      上行為之判斷，亦不會導致有過度評價或評價不足問題。
    2.查被告於警詢、偵查及本院審理時自白，其係於犯罪事實
      所載時間購入一批安非他命，將之分裝成十九包，目的就
      是要將之陸續施用完畢，其平均每天均有施用等語。雖施
      用安非他命之犯行，在罪數之評價判斷上，不必然均是一
      行為，然被告確實有每日持續施用安非他命之單一意思決
      定及舉止，其雖有多個毒品危害防制條例第十條第二項之
      構成要件被實現，但依據一般社會通念，被告此種一次購
      入安非他命後之持續施用行為，自有將之全部施用完畢之
      整體目的，應評價為罪數上之一行為，論以一罪。
    3.至於最高法院八十六年台上字第三二九五號刑事判例意旨
      ，認為：「數行為於同時同地或密切接近之時地實施，侵
      害同一之法益，各行為之獨立性極為薄弱，依一般社會健
      全觀念，在時間差距上，難以強行分開，在刑法評價上，
      以視為數個舉動之接續施行，合為包括之一行為予以評價
      ，較為合理，則屬『接續犯』，而為包括之一罪。」因被
      告每日均有施用安非他命，於時間差距上仍可分別斷定，
      行為之獨立性亦非極為薄弱，本院認定本件具體個別犯罪
      類型，尚不符合「接續犯」之工作概念名稱，併此敘明。
  (三)安非他命係毒品危害防制條例第二條第二項第二款所明定之
    第二級毒品。核被告所為，係違反同條例第十條第二項之施
    用第二級毒品罪。被告持有安非他命後進而施用，持有之低
    度行為，為施用之高度行為所吸收，不另論罪。又被告有如
    犯罪事實所載前科，入監執行經縮短刑期後於九十四年五月
    十六日執行完畢，有臺灣高等法院被告前案紀錄表一份在卷
    可憑（見本院卷第七頁），其受有期徒刑之執行完畢，五年
    以內故意再犯本件有期徒刑以上之罪，為累犯，依刑法第四
    十七條之規定加重其刑。
  (四)爰審酌被告曾有上述前科外，另有三次違反麻醉藥品管理條
    例、一次違反藥事法及違反毒品危害防制條例前科，有臺灣
    高等法院被告前案紀錄表一份可查（見本院卷第三至十六頁
    ），素行不佳，且為長期施用毒品者，受施用毒品案件矯正
    後，不知端正行為避免犯罪，一再施用毒品，足見被告戒毒
    意志薄弱，自制力不佳，輕忽法律而無悛悔之心，念被告於
    本案始終能坦承犯行，態度尚稱良好等一切情狀，量處如主
    文所示之刑，以資懲儆。
  (五)扣案第二級毒品安非他命毛重六點二公克以及內有安非他命
    殘留無法析離之包裝袋十九包，均為查獲之毒品，應依毒品
    危害防制條例第十八條第一項前段規定沒收銷燬之；吸食器
    一組為被告所有供施用安非他命使用之物，業據其供承在卷
    （見偵查卷第九頁），應依刑法第三十八條第一項第二款規
    定沒收。
據上論斷，依刑事訴訟法第二百九十九條第一項前段、第二百七
十三條之一第一項，毒品危害防制條例第十條第二項、第十八條
第一項前段，刑法第十一條前段、第四十七條、第三十八條第一
項第二款，判決如主文。
本案經檢察官乙○○到庭執行職務。
中    華    民    國    95    年    11    月    17    日
                  刑事第八庭    法  官  李東柏
以上正本證明與原本無異。
如不服本判決，應於判決送達後十日內，向本院提出上訴狀。
                                書記官  簡湘雲
中    華    民    國    95    年    11    月    17    日
附錄本案論罪科刑法條全文：
毒品危害防制條例第十條
施用第二級毒品者，處三年以下有期徒刑。


司法院資訊處製作；財團法人民間司法改革基金會備份。
